臺灣臺南地方法院刑事判決　　　　　　　 96年度訴字第326號
公　訴　人　臺灣臺南地方法院檢察署檢察官
被　　　告　己○○
　　　　　　乙○○
　　　　　　戊○○
　　　　　　丁○○
　　　　　　　　　　現於臺灣臺南戒治所執行
　　　　　　庚○○
上列被告等因妨害自由等案件，經檢察官提起公訴（96年度營偵
字第65號），被告等就被訴事實皆為有罪之陳述，本院裁定由受
命法官獨任進行簡式審判程序，判決如下：
    主    文
己○○共同以其他非法方法，剝奪人之行動自由，累犯，處有期
徒刑陸月，如易科罰金，以銀元佰元即新臺幣玖佰元折算壹日
。
乙○○共同以其他非法方法，剝奪人之行動自由，累犯，處有期
徒刑陸月，如易科罰金，以銀元佰元即新臺幣玖佰元折算壹日
。
戊○○共同以其他非法方法，剝奪人之行動自由，累犯，處有期
徒刑伍月，如易科罰金，以銀元佰元即新臺幣玖佰元折算壹日
。
丁○○共同以其他非法方法，剝奪人之行動自由，處有期徒刑肆
月，如易科罰金，以銀元佰元即新臺幣玖佰元折算壹日。
庚○○共同以其他非法方法，剝奪人之行動自由，處有期徒刑肆
月，如易科罰金，以銀元佰元即新臺幣玖佰元折算壹日。
    主  文
一、本件犯罪事實及證據，除證據部分補載：「被告五人於本院
    之自白」外，其餘犯罪事實及證據均引用起訴書所載 (如附
    件)。己○○、丁○○、戊○○、庚○○等四人所涉之傷害
    罪，業據甲○○撤回告訴，另經本院為不受理之判決。
二、本件係經被告五人於本院當庭表示認罪，而以簡式審判程
    序加以審理，有本院九十六年四月二十五日、九十五年五月
    二日之準備程序筆錄及審判筆錄附卷足憑，則依據刑事訴訟
    法第二百七十三條之二、同法第一百五十九條第二項之規定
    ，不適用傳聞法則有關限制證據能力之相關規定，合先敘明
    。
三、核被告己○○、戊○○、丁○○、庚○○等人，均係犯刑法
    第三百零二條第一項之剝奪行動自由罪、第三百零四條第一
    項之強制罪、第三百零五條之恐嚇罪；被告乙○○係犯刑法
    第二百七十七條第一項之傷害罪、第三百零二條第一項之剝
    奪行動自由罪、第三百零四條第一項之強制罪、第三百零五
    條之恐嚇罪。被告五人就上開剝奪行動自由罪、強制罪、恐
    嚇罪之犯行間，有犯意聯絡及行為分擔，皆為共同正犯。被
    告五人所犯上開罪名間，有方法、目的之牽連關係，均應依
    刑法第五十五條之規定，從一重之刑法第三百零二條第一項
    之剝奪行動自由罪處斷。被告己○○、乙○○、戊○○各有
    如起訴書犯罪事實欄一所示之犯罪科刑及執行紀錄，各於九
    十年七月二十一日、九十二年九月二十五日、九十四年一月
    十三日執行完畢，此有臺灣高等法院被告前案紀錄表各一份
    在卷可按，其等前受有期徒刑之執行完畢後，五年內故意再
    犯本件有期徒刑以上之罪，各應依刑法第四十七條第一項之
    規定，論以累犯，並均加重其刑。爰審酌被告等人之犯罪動
    機、目的、手段，而被告己○○於本案中係居於主導之地位
    ，而檢察官雖對被告戊○○、丁○○、庚○○、乙○○等人
    均求處有期徒刑一年，惟被告己○○、戊○○、丁○○、庚○○四人已與告訴人甲○○達成和解，被告己○○並已返還
    告訴人所簽立之本票，告訴人已當庭表明願原諒其等四人之
    犯行，且被告五人於本院審理時均坦承犯行，犯後態度良好
    等一切情狀，本院認檢察官之求刑尚屬過重，爰各量處主文
    所示之刑，並均諭知如易科罰金之折算標準，以資懲儆。
四、刑法修正後，法條適用之比較：
    按行為後法律有變更者，適用行為時之法律。但行為後之法
    律有利於行為人者，適用最有利於行為人之法律，刑法第二
    條第一項定有明文。茲查：
  (一)按刑法第二十八條原規定：「二人以上共同『實施』犯罪之
    行為者，皆為共同正犯。」新法修正為：「二人以上共同『
    實行』犯罪之行為者，皆為共同正犯。」將舊法之「實施」
    修正為「實行」，原「實施」之概念，包含陰謀、預備、著
    手及實行等階段之行為，修正後僅共同實行犯罪行為始成立
    共同正犯，是新法共同正犯之範圍已有限縮，排除陰謀犯、
    預備犯之共同正犯，新舊法就共同正犯之範圍既因此而有變
    動，自屬犯罪後法律有變更，惟被告等五人之犯行，經分別
    適用新舊法後之結果，並未生「新法較有利於被告」之結果
    ，即應依刑法第二條第一項前段之規定，適用行為時之法律
    。
  (二)查被告等五人行為後，九十四年一月七日修正公布之刑法，
    自九十五年七月一日生效施行，修正後之刑法刪除第五十五
    條關於牽連犯之規定。本件被告己○○、戊○○、丁○○、
    庚○○等人所犯刑法第三百零二條第一項之剝奪行動自由罪
    、第三百零四條第一項之強制罪、第三百零五條之恐嚇罪；
    被告乙○○所犯刑法第二百七十七條第一項之傷害罪、第三
    百零二條第一項之剝奪行動自由罪、第三百零四條第一項之
    強制罪、第三百零五條之恐嚇罪，如依修正前即行為時法之
    規定，應依牽連犯之規定而從一重罪處斷；依修正後之刑法
    既已刪除牽連犯之規定，則所犯上述各罪即應依數罪併罰之
    規定分論併罰。茲比較新舊法適用後之結果，修正後之規定
    並非較有利於被告等人，依刑法第二條第一項前段之規定，
    應適用行為時之法律，即適用修正前刑法第五十五條牽連犯
    之規定，均從一重之刑法第三百零二條第一項之剝奪行動自
    由罪處斷。
  (三)本件被告五人於犯罪時之刑法第四十一條第一項前段規定：
    「犯最重本刑為五年以下有期徒刑以下之刑之罪，而受六個
    月以下有期徒刑或拘役之宣告，因身體、教育、職業、家庭
    之關係或其他正當事由，執行顯有困難者，得以一元以上三
    元以下折算一日，易科罰金。」。又被告五人行為時之易科
    罰金折算標準，修正前罰金罰鍰提高標準條例第二條前段（
    現已刪除）規定，就其原定數額提高為一百倍折算一日，則
    本件被告五人行為時之易科罰金折算標準，應以銀元三百元
    折算一日，經折算為新臺幣後，應以新臺幣九百元折算為一
    日。惟九十五年七月一日修正生效施行之刑法第四十一條第
    一項前段、第二項則分別規定：「犯最重本刑為五年以下有
    期徒刑以下之刑之罪，而受六個月以下有期徒刑或拘役之宣
    告者，得以新臺幣一千元、二千元或三千元折算一日，易科
    罰金。」。茲比較修正前後之易科罰金折算標準，以九十五
    年七月一日修正公布施行前之規定，較有利於被告等人，則
    應依刑法第二條第一項前段，適用修正前刑法第四十一條第
    一項前段之規定，定其折算標準。並依修正前罰金罰鍰提高
    標準條例第二條規定，就其原定數額提高為一百倍折算壹日
    。
  (四)本罪之罰金刑部分，於被告等人行為後，刑法施行法增訂第
    一條之一，於九十五年六月十四日公布，並於同年七月一日
    施行；該條規定：「中華民國九十四年一月七日刑法修正施
    行後，刑法分則編所定罰金之貨幣單位為新臺幣。九十四年
    一月七日刑法修正時，刑法分則編未修正之條文定有罰金者
    ，自九十四年一月七日刑法修正施行後，就其所定數額提高
    為三十倍。但七十二年六月二十六日至九十四年一月七日新
    增或修正之條文，就其所定數額提高為三倍。」考其立法理
    由，係為因應九十四年二月二日修正公布、九十五年七月一
    日施行之刑法施行後，依刑法總則第三十三條第五款規定，
    罰金貨幣單位已改為新臺幣，是以分則編各罪所定罰金之貨
    幣單位，自應配合上開規定修正，為使罰金數額趨於一致，
    避免衍生新舊法比較適用問題，以緩和實務適用法律之衝擊
    ，於不變動罰金數額之前提下，而為制定（前揭條文立法意
    旨參照），換言之，刑法施行法第一條之一係在替代罰金罰
    鍰提高標準條例部分條文，與適用罰金罰鍰提高標準條例之
    結果相同，對於被告等人而言並不發生有利或不利之問題，
    僅係將貨幣單位由銀元改為新臺幣，並非法律變更刑度之條
    文，當無須就新舊法比較適用。
據上論斷，應依刑事訴訟法第二百七十三條之一第一項、第二百
九十九條第一項前段、第三百十條之二、第四百五十四條，刑法
第二十八條、第二百七十七條第一項、第三百零二條第一項、第
三百零四條第一項、第三百零五條、（修正施行前）第五十五條
、（修正施行前）第四十七條、（修正施行前）第四十一條第一
項前段，刑法施行法第一條之一，修正前罰金罰鍰提高標準條例
第二條，判決如主文。
本案經檢察官丙○○到庭執行職務。
中    華    民    國    96    年    5    月    7    日
                    刑事第二庭  法  官  徐文瑞
以上正本證明與原本無異。
如不服本判決，應於判決送達後十日內向本院提出上訴狀（應附
繕本）。
                                書記官  李佩珊
中　　華　　民　　國　　96　　年　　5 　　月　　8 　　日
附錄法條
中華民國刑法第277條
傷害人之身體或健康者，處 3 年以下有期徒刑、拘役或 1 千元
以下罰金。
犯前項之罪因而致人於死者，處無期徒刑或 7 年以上有期徒刑
；致重傷者，處 3 年以上 10 年以下有期徒刑。
中華民國刑法第302條
私行拘禁或以其他非法方法，剝奪人之行動自由者，處5年以下
有期徒刑、拘役或3百元以下罰金。
因而致人於死者，處無期徒刑或7年以上有期徒刑，致重傷者，
處3年以上十年以下有期徒刑。
第 1 項之未遂犯罰之。
中華民國刑法第304條
以強暴、脅迫使人行無義務之事或妨害人行使權利者，處 3 年
以下有期徒刑、拘役或 3 百元以下罰金。
前項之未遂犯罰之。
中華民國刑法第305條
以加害生命、身體、自由、名譽、財產之事，恐嚇他人致生危
害於安全者，處 2 年以下有期徒刑、拘役或 3 百元以下罰金。
